臺灣臺南地方法院民事裁定
                                 110年度消債更字第372號
聲  請  人
即債務人    陳國彬  
代  理  人  陳寶華律師（財團法人法律扶助基金會律師）
上列債務人因消費者債務清理事件聲請更生，本院裁定如下：
    主  文
聲請駁回。
聲請費用由聲請人負擔。
    理  由
一、按本條例所稱消費者，指五年內未從事營業活動或從事小規
    模營業活動之自然人；前項小規模營業指營業額平均每月新
    臺幣(下同)20萬元以下者，消費者債務清理條例（下稱消債
    條例）第2條第1、2項定有明文。而聲請依本條例所定程序
    清理其債務之債務人，以本條例第二條所稱之消費者為限；
    本條例第二條第一項所稱之營業活動，係指反覆從事銷售貨
    物、提供勞務或其他相類行為，以獲取代價之社會活動；債
    務人為公司或其他營利法人之負責人，無論是否受有薪資，
    均視為自己從事營業活動。其營業額依該公司或其他營利法
    人之營業額定之；本條例第二條第一項所定之五年期間，自
    聲請更生或清算前一日回溯五年計算之；第二項所定之營業
    額，以五年內之營業總額除以實際營業月數計算之，消債條
    例施行細則第2條、第3條、第4條亦分別定有明定。次按債
    務人不能清償債務或有不能清償之虞者，得依本條例所定更
    生程序，清理其債務；債務人無擔保或無優先權之本金及利
    息債務總額未逾1,200萬元者，於法院裁定開始清算程序或
    宣告破產前，得向法院聲請更生；債務人對於金融機構負債
    務者，在聲請更生或清算前，應向最大債權金融機構請求協
    商債務清償方案，或向其住、居所地之法院或鄉、鎮、市、
    區調解委員會聲請債務清理之調解；法院開始更生程序之裁
    定，應載明其年、月、日、時，並即時發生效力；法院裁定
    開始更生或清算程序後，得命司法事務官進行更生或清算程
    序。消債條例第3條、第16條第1項前段、第151條第1項、第
    42條第1項、第45條第1項分別定有明文。又按債權人縱為一
    人，債務人亦得聲請更生，消債條例施行細則第24條定有明
    文。　　
二、聲請意旨以：聲請人即債務人積欠如附表所示之債權人等債
    務，債務總金額為8,046,068元。聲請人於民國110年10月19
    日具狀聲請前置調解，最大債權金融機構華南商業銀行則具
    狀表示聲請人應依原契約履行，惟聲請人無法負擔上開清償
    方案，故調解不成立。聲請人自72年間起擔任陳國彬建築師
    事務所負責人迄今，平均每月收入約28,000‬元，若有盈餘
    則轉為支付事務所開銷，是聲請人屬於消債條例第2條從事
    小規模營業活動之自然人。聲請人每月平均支出15,965元，
    名下財產僅第一銀行麻豆分行存款餘額5,936元、台灣銀行
    存款餘額2,624元、新營中山路郵局存款餘額8元、國泰人壽
    保單兩份（未陳報保單價值），無其他財產，無債務人。是
    收入扣除個人生活必要支出後，實無力清償債務。故聲請人
    係從事小規模營業活動之消費者，且未經法院裁定開始清算
    程序或宣告破產。爰依消債條例之規定，提出本件更生之聲
    請等語。
三、本院之判斷：
(一)按本條例所稱消費者，指5年內未從事營業活動或從事小規
    模營業活動之自然人；前項小規模營業指營業額平均每月20
    萬元以下者；又本條例第2條第1項所稱5年內從事小規模營
    業活動，係指自聲請更生或清算前1日回溯5年內，有反覆從
    事銷售貨物、提供勞務或其他相類行為，以獲取代價之社會
    活動，依其5年內營業總額除以實際經營月數之計算結果，
    其平均營業額為每月20萬元以下者而言，例如：平均月營業
    額未逾20萬元之計程車司機、小商販等即屬之，消債條例第
    2條第1、2項及辦理消費者債務清理事件應行注意事項第1點
    分別定有明文。聲請人主張其自72年間起擔任陳國彬建築師
    事務所負責人迄今，平均每月收入約28,000‬元，若有盈餘
    則轉為支付事務所開銷，是聲請人屬於消債條例第2條從事
    小規模營業活動之自然人等情，有聲請人提出105年度至109
    年度執行業務（其他）所得損益計算表為憑（消債更字卷第
    105-113頁）。
(二)惟查，依聲請人提出之105年度至109年度執行業務（其他）
    所得損益計算表所載，105年度收入總額2,360,188元、106
    年度收入總額1,834,182元、107年度收入總額2,758,084元
    、108年度收入總額2,000,774元、109年度收入總額3,548,6
    07元，故105年度至109年度收入總額12,501,835元，平均每
    月營業額208,364元（計算式：12,501,835元÷60個月≒208,3
    64元，元以下四捨五入），已逾營業額平均每月20萬元。復
    依財政部南區國稅局新營分局111年11月14日南區國稅新營
    綜所字第1112127767號函檢附之陳國彬建築師事務所106至1
    110年度執行業務（其他）所得損益計算表所載，106年度收
    入總額1,834,182元、107年度收入總額2,758,084元、108年
    度收入總額2,000,774元、109年度收入總額3,548,607元、1
    10年度收入總額2,012,381元，故106年度至110年度收入總
    額12,154,028‬元，平均每月營業額202,567元（計算式：12
    ,154,028‬元÷60個月≒202,567元，元以下四捨五入）（消債
    更字卷第129-140頁），亦已逾營業額平均每月20萬元。是
    聲請人為陳國彬建築師事務所負責人，則陳國彬建築師事務
    所之營業應視為聲請人自己從事營業活動，且每月營業金額
    超過200,000元。揆之首揭規定，應認聲請人聲請更生，核
    與消費者債務清理條例所規定必以係未從事營業活動或從事
    小規模營業活動之「消費者」始得聲請之要件未合，是其此
    聲請為不合法，自應予以駁回。
四、綜上，聲請人為陳國彬建築師事務所之負責人，其每月營業
    額已逾20萬元，且上開欠缺又屬無從補正，足認本件聲請人
    並非本條例所稱之消費者，自無本條例之適用，其聲請更生
    ，自無從准許，應予駁回。
中　　華　　民　　國　　111 　年　　11　　月　　30　　日
                  民事第五庭      法  官  盧亨龍
以上正本係照原本作成。
如不服本裁定關於訴訟標的價額之核定，得於收受裁定正本後10
日內向本院提出抗告狀，並繳納抗告裁判費新臺幣1,000元整。
中　　華　　民　　國　　111 　年　　12　　月　　2 　　日
                                  書記官  彭蜀方
附表：債權人清冊(幣別均為新臺幣，年份均為民國)
編號 債權人 陳報債權額 備註   1 華南商業銀行股份有限公司 截至111年2月21日止，債權本金2,980,010元及利息、違約金 消債更字卷第49-61頁   2 台北富邦商業銀行股份有限公司 無債權 南司消債調字卷第53頁   3 新生資產管理股份有限公司 無債權 聲請人陳報已清償，未提出清償證明，消債更字卷第65頁  合計 無擔保無優先債權： 債權本金2,980,010元及利息、違約金